臺灣高等法院刑事裁定　　　　　　　　　　　　　　九十三年度毒抗字第四七四號
　　抗　告　人　甲○○
右抗告人因違反毒品危害防制條例案件，不服臺灣基隆地方法院九十三年九月三十日
第一審裁定（九十二年毒聲再字第一號），提起抗告，本院裁定如左：
    主  文
抗告駁回。
    理  由
一、本件原聲請意旨略以：
  (一)原審適用法令違誤部分
　  １原審傳訊聲請人時，因聲請人精神處於耗弱狀態，無法判斷事理，致未能於庭
  　　訊時提出有利之證據，原審就此未詳加勾稽，即遽為裁定，其訴訟程序違背法
    　令，並足以影響裁判之結果。
　  ２原審雖於調查期間將聲請人尿液檢體送法務部調查局複驗，然尿液檢體迄採集
　　　當日，已逾五月餘，是否已呈腐敗現象嚴重影響檢驗成效，頗具推敲，原審恝
  　　置未論，逕以吸毒罪責相繩，當然係適用法令違誤，並足以影響裁定結果。
    ３法務部調查局複驗儀器雖屬高度精密，誤差率極低，然其靈敏度與確認性是否
      達到「零誤差」程度，而無例外之情，殊滋疑義，原審疏未究明，當然違背法
      令。
　  ４原審雖將聲請人服用之中西藥送驗認定：「人體服用上開中西藥，所排尿液不
      會驗出任何嗎啡陽性反應．．．」，惟是否會產生藥物之偽陽性反應？原審未
      詳加查明，當然影響裁定結果。況人體服用是否含括長期服用而累積人體之因
      素或聲請人服用精神科藥劑及安眠藥錠等之習慣性成癮所產生抗藥性或上述中
      西藥與三餐食物混合，再經由胃酸中和等不勝枚舉之不確定因素存在？原審恝
      置未論，其判決當然適用法令違誤，並足以影響裁定結果。
　  ５依據法務部調查局（八三）陸字第八三０四０八四六號函及臺灣高等法院九十
  　　一年度毒抗字第四九四號裁定理由（二）所述，聲請人驗尿報告顯示，尿液嗎
    　啡濃度為四一一ｎｇ／ｍｌ，與原審認定聲請人於採尿前二十四小時內某時施
      用毒品之事實相互比對，理論上聲請人尿液之嗎啡濃度應超過八００ｎｇ／ｍ
      ｌ以上，而非僅四一一ｎｇ／ｍｌ，據此足徵原審自由判斷顯與理論法則相悖
      外，亦有未盡調查之責，當然影響裁定結果。
　  ６原審裁定令聲請人入勒戒處所觀察勒戒，致聲請人前所受之緩刑宣告遭撤銷，
　　　此攸關聲請人重大利益及維護公平正義之前提，原審未依刑事訴訟法第一百六
  　　十三條第二項但書規定：「應依職權調查證據」，率爾判決，當然適用法令違
    　誤。
  (二)有關發現確實新證據部分
　  １觀護人張裕煌違反毒品危害防制條例第二十五條之規定，於二十四小時前通知
　　　聲請人應定期採尿送驗，並於聲請人報到年餘後，某月某時報到完畢時，驟令
  　　聲請人應立即採尿送驗，亦未依保安處分執行法第七十四條規定應注意聲請人
    　生活行動與交往對象是否素行不良之人，更無具體事實可疑聲請人有施用毒品
      之下，竟罔法令強令採尿。其採尿過程違背程序，應無證據能力，此一發現之
      新證據，足認聲請人應不施以觀察勒戒。
　  ２聲請人發現觀護人張裕煌指定採尿期日係於九十一年七月八日，此有保護管束
　　　報到卡足資證實，而聲請人係於當日下午三時許報到採尿送驗，顯與裁定理由
  　　認定聲請人係於九十一年七月一日中午十二時許，經基隆地方法院檢察署觀護
    　人通知採尿送驗不符，故原審所採之唯一證據，即尿液檢體絕非聲請人所有，
      則此一新證據足認聲請人應不施以觀察勒戒。
三、原裁定略以：
  (一)本件聲請人甲○○於民國九十一年七月一日中午十二時採尿送驗前之二十四小時
    內某時，在不詳地點施用第一級毒品海洛因，經臺灣基隆地方法院檢察署觀護人
    通知其於上開日期採驗尿液，送台灣尖端先進生技醫藥股份有限公司濫用藥物檢
    驗中心以酵素免疫分析法為初步檢驗，再以氣相層析質譜儀法為確認檢驗，確呈
    嗎啡之陽性反應，有該公司出具之濫用藥物檢驗報告一紙在卷可稽，而由本院裁
    定令聲請人入勒戒處所觀察勒戒，嗣聲請人不服該裁定，以患病長期服藥為由，
    提起抗告，經臺灣高等法院發回，嗣被告之尿液再經法務部調查局篩檢：螢光偏
    極免疫分析法；確認：氣相層析質譜儀分析法進行檢驗，檢驗結果均呈嗎啡陽性
    反應，有該局九十一年十二月十七日以調科壹字第０九一００八００五００號檢
    驗通知書在卷可憑；又聲請人提出之服用藥物，經該局以氣相層析質譜儀分析法
    及化學分析法檢驗結果，均無毒品反應，人體服用送驗藥物所排放尿液，以該局
    檢驗方法不會驗出任何嗎啡陽性反應，亦有該局九十一年十二月十八日調科壹字
    第０九一００八００五四０號檢驗通知書附卷可參，本院因認聲請人確有施用第
    一級毒品海洛因之事實，而裁定令聲請人應送勒戒處所觀察、勒戒。聲請人不服
    該裁定，又提起抗告，經臺灣高等法院於九十二年二月二十六日裁定駁回其抗告
    確定。
  (二)按聲請重新審理，應於裁定確定後三十日內提起，但聲請之事由，知悉在後者，
    自知悉之日起算。聲請人並未提出證據證明其聲請重新審理之事由係知悉在何時
    ，再觀諸其提出重新審理之事由，亦無何知悉在後之情事，而其遲至九十三年九
    月十六日始具狀聲請重新審理，顯已逾三十日之法定期間，依前開規定，其聲請
    自於法不合，應予駁回。
  (三)按認定犯罪事實應依證據，而證據之證明力如何，屬於法院判斷之自由。聲請人
    右開一、(一)１至６所載之理由，指稱原審適用法規顯有錯誤，並足以影響裁定之
    結果，然查原審業將被告之尿液送法務部調查局以氣相層析質譜儀法進行複驗，
    且將聲請人提出之服用藥物送請該局檢驗，複驗結果聲請人之尿液仍呈嗎啡之陽
    性反應，且送驗藥物未含嗎啡成分，服用該等藥物亦不會有嗎啡之陽性反應，業
    如前述，是原審就案內所有證據依法調查，其採證上並無違背何證據法則、經驗
    法則、論理法則及法令之處，聲請人認原審採證證據之證明力有瑕疪，而聲請重
    新審理，核無理由。至聲請人患有精神疾病，雖有其提出之診斷書可憑，然其於
    原審調查訊問時猶能針對承審法官之訊問回答，足認其於原審訊問時，並未處於
    心神喪失或精神耗弱之狀態，從而其於原審依法進行調查程序，其審判程序並未
    悖於法令，聲請人右開一(一)１所載之事項，並不構成重新審理之事由。再者，聲
    請人於調查時，並未就一(一)２至４聲請法院調查，原審依其調查證據之結果而為
    裁定，亦難指有何違背法令之處。末以，原審依調查證據之結果已得有心證，自
    無發動職權調查證據之必要，聲請人認原審未依職權調查證據，當然違背法令云
    云，亦不可採。
  (四)聲請人因案假釋付保護管束中，因逾期未至臺灣基隆地方法院檢察署報到，違反
    保護管束期間應遵守事項，該署以九十一年六月二十五日以基檢清護字第一一八
    八六號函告戒聲請人，並請其於同年七月一日上午九時至該署報到接受尿液採驗
    ，執行保護管束，有上開告戒函影本在卷可憑。聲請人乃於九十一年七月一日前
    往該署報到，並於該日中午十二時許採尿，有臺灣基隆地方法院檢察署執行保護
    管束情況約談報告表及該署受保護管束人（被告）尿液檢體監管紀錄表影本各一
    份在卷可查，足見聲請人於九十一年七月一日中午十二時許，確曾至該署採尿送
    驗；且聲請人所採尿液編號為「Ａ１０７４」，核與前引台灣尖端先進生技醫藥
    股份有限公司濫用藥物檢驗中心及法務部調查局之檢驗報告所列尿液檢體編號相
    符，是聲請人稱其未於九十一年七月一日前往臺灣基隆地方法院檢察署採尿云云
    ，顯不可採。聲請人雖指稱送驗之尿液非其所有，然並未提出任何證據足以證明
    該尿液果非聲請人所有，且該項證據於原審中即已存在，揆諸前揭說明，尚難認
    其已發現確實之新證據。
  (五)又執行保護管束者，對於受保護管束人，得指定其遵守一定之事項；受保護管束
    人不遵守時，得予以告誡，或報請指揮執行之檢察官為適當之處理；必要時，得
    限制其自由，保安處分執行法第六十六條定有明文。聲請人係因違反肅清煙毒條
    例案件，經判刑確定，嗣經假釋付保護管束，從而臺灣基隆地方法院檢察署於執
    行保護管束時除命聲請人定期報告生活狀況外，並兼對聲請人採尿，以查聲請人
    是否有再施用毒品之保護管束措施，並未違背上開法條授權。聲請人認觀護人張
    裕煌之採尿程序違背法令，所採之尿液不得作為證據云云，要不可採。
  綜上，聲請人之聲請已逾三十日之法定期限，且不具重新審理之理由，因認聲請人
  聲請重新審理不合法且無理由，爰依法駁回其聲請。
四、抗告意旨略以：抗告人逾法定期間聲請重新審理，實因罹患精神分裂症、神經痛
    等長期服藥引起精神恍惚，始知悉在後，而該等精神狀態又屬醫師專業領域，不
    容原審法官任意推斷。本件原審命觀察勒戒，僅傳喚一次，並未再行傳喚，未予
    抗告人最後陳述機會，而尿液之複驗已有瑕疵，原審未依職權調查。再由抗告人
    保護管束報到卡記載，抗告人於九十一年七月八日、七月十五日、十一月四日、
    十二月九日、及九十二年一月六日、二月十日六次採尿，可證明該九十一年七月
    一日並未採尿送驗，足見該日採尿鑑定報告不實，該保護管束報到卡證據係抗告
    人於通緝中潛回家中始尋獲，符合新證據之要件。伊因罹患精神分裂症，得否接
    受審訊及行使正當權利，已有疑義，前請他人代擬書狀聲請展期訊問，未獲置理
    ，竟通知按時庭訊，抗傳即拘有失公平，抗告人已有病在身本難詳細記憶，且遭
    監所欺凌，歷經滄桑，亦有請求國家賠償剪報可稽云云。
五、本院經查：
  (一)按因發見確實新證據足認受觀察勒戒或強制戒治處分之人，應不施以觀察勒戒或
    強制戒治者，固得聲請重新審理，惟所謂發見確實之新證據，係指就新證據之本
    身形式上觀察，毌須經調查程序，顯然可認為足以動搖原確定之判決者而言。（
    最高法院四十年台抗字第二號判例參照）
  (二)抗告人所提呈之保護管束報到卡內載報到日期為九十一年六月二十四日、七月八
    日、七月十五日．．．等，固無同年七月一日之報到紀錄，惟報到紀錄卡祇是通
    知受保護管束人應於該日報到，並非指受保護管束人於該日確有報到，此由台灣
    基隆地方法院檢察署受保護管束人甲○○執行卷內，並無前開抗告人於九十一年
    六月二十四日報到之紀錄，但保護管束卡卻有記明，可以得見，且抗告人因於九
    十一年六月二十四日未依期報到，經基隆地方法院檢察署以抗告人違反保護管束
    應遵守事項，予以告誡一次，並指定於同年七月一日上午九時到署報到接受尿液
    採驗，而抗告人確於該日到署接受尿液採驗，有九十一年六月二十五日基檢請護
    字第一一八八六號函、抗告人於同年七月一日親自簽名之保護管束情況約談報告
    表、採尿執行編號表及本院九十三年十二月十五日電話紀錄可稽，是抗告人於同
    年七月一日確有採尿送驗，毫無疑義，從而，該保護管束報到卡從形式上觀察，
    實不足以推翻原確定裁判，依首揭說明即非新證據。
  (三)抗告人一再以身患精神分裂等重症，無法正當行使憲法所保障之訴訟權，原審未
    予延期審理、只傳喚一次有違程序正義云云，所指摘者均為法院之訴訟指揮權，
    此屬法院之職權，原審既綜合所有卷內資料，取得心證，則當事人是否傳喚，本
    有自主之權，且抗告人歷次書狀鉅細糜疑，已善盡訴訟攻防能事，縱未加傳喚，
    亦無何減損權益之事；而觀以抗告人書狀，引經據典，詳陳始末，足見有相當識
    別能力，此無待專業之判斷。又所指遭監所欺凌等情，雖提出剪報為佐，惟該剪
    報僅得說明抗告人曾提出此部分訴訟主張，尚難認該剪報所載即為事實，況該事
    實亦不能遽指與本件有所牽連。其餘抗告意旨所述，原裁定業於理由項中詳加說
    明，此觀原裁定所載甚明，是原審審判尚非悖於法令。
六、綜上，原裁定因認抗告人聲請重新審理不合法且無理由，核無不合，抗告人執前
    詞指摘原裁定不當，應認無理由，予以駁回。本件抗告既經駁回確定，抗告人另
    具狀請求裁定停止裁判之執行，即無必要，併予敘明。
據上論斷，依刑事訴訟法第四百十二條，裁定如主文。
中　　　華　　　民　　　國　　九十三　　年　　 十二 　　月　　 十六 　　日
                              臺灣高等法院刑事第一庭
                                  審判長法  官  李　相　助
                                        法  官  蔡　光　治
                                        法  官  楊　貴　雄
右正本證明與原本無異。
不得抗告。
                                        書記官  林　淑　貞
中　　　華　　　民　　　國　　九十三　　年　　 十二 　　月　　 二十 　　日
